臺灣士林地方法院民事裁定
110年度消債抗字第8號
抗  告  人  黃仕翰律師
上列抗告人因擔任消費者債務清算管理人事件，聲請核定報酬，
對於中華民國110 年3月11日本院110 年度事聲字第25號裁定提
起抗告，本院裁定如下：
    主  文
抗告駁回。
抗告程序費用新臺幣壹仟元由抗告人負擔。 　　
    理  由
一、抗告意旨略以：伊擔任債務人洪仁政之消費者債務清理事件
    管理人，期間列席7次債權人會議，並共歷經7審之訴訟程序
    ，依消費者債務清理條例（下稱消債條例）監督人管理人酬
    金計付建議標準，並參酌伊所提之撤銷抵押權財產利益為新
    臺幣（下同）300 萬元，以每次2萬5,000元計算，伊之管理
    人報酬應核定為35萬元（每次債權人會議2萬5,000元×7 次＋
    每審訴訟事件2 萬5,000元×7件），退步言，縱依「稽徵機
    關核算108年度執行業務者收入標準」計算，伊亦應可得27
    萬元（300 萬元的9%），原裁定維持本院司法事務官酌定伊
    報酬9萬105元之裁定，顯然過低，爰依法提起抗告，請求廢
    棄原裁定，並改定為35萬元等語。
二、按管理人之報酬，由法院定之，消費者債務清理條例第16條
    第3 項定有明文。又「律師擔任監督人、管理人酬金計付建
    議標準」，乃司法院提供法院辦理消費者債務清理事件時，
    選任律師為管理人酬金計付之參考，其目的無非在保障監督
    人、管理人及當事人等之權益，避免債務人需支付高額之報
    酬，造成不必要之另一負擔，或避免監督人、管理人未能獲
    得處理事務之基本報酬。是法院裁定管理人之報酬，應斟酌
    清算事件之繁簡、處理之內容及結果、當事人所受利益之程
    度、管理人之勤勉及處理事務所費心力、清算財團財產之價
    值及「律師擔任監督人、管理人酬金計付建議標準」等一切
    情形，就具體個案為妥適合理之酌定。
三、經查：
  ㈠抗告人前經本院於民國101 年1 月3 日選任為本件清算程序
    之管理人，且其就債務人洪仁政清算財團中之保險契約行使
    終止權及對債務人之配偶提起剩餘財產分配請求權訴訟及假
    扣押等事務，前業已辦理完畢，並經本院於102 年7 月16日
    裁定此部分之管理人報酬為2 萬7000元確定。
  ㈡抗告人嗣辦理對李佩蓉、洪海清提起塗銷抵押權登記訴訟、
    參與林建明與李佩蓉間不動產所有權移轉登記訴訟及就關於
    債務人清算財團之不動產提起塗銷抵押權登記訴訟，至訴訟
    終結並辦畢登記日止，依異議人所提民事陳報暨聲請酌定酬
    金狀（99年度司執消債清字第36號卷七第18至184頁），原
    審就抗告人所為相關訴訟行為，依其繁簡程度，分別酌定：
    ⒈出席調解期日開庭3 次及列席債權人會議數次，酌定報酬1
    萬8,000元；⒉提出陳報狀、準備書狀、言詞辯論意旨狀共30
    次，酌定報酬2萬5,000元；⒊參與準備程序及言詞辯論庭期
    共28次，酌定報酬2萬5,000元；⒋閱覽卷宗1 次，酌定報酬1
    ,000元；⒌收受相關通知、書狀及裁判書，酌定報酬1,000元
    ；⒍向地政事務所申辦塗銷登記，並支出規費105 元等情，
    酌定報酬2萬105元。
　㈢以抗告人擔任清算管理人歷經多次訴訟，耗時甚長，固可認
    本件清算事件並非簡易，抗告人處理事務所費心力甚多。惟
    清算管理人報酬核定應審酌之事項，除清算管理人就該事件
    所費時間及清算事件之繁簡外，尚須兼及清算事件價額、當
    事人所受利益程度、清算管理人之地位及清算財團之多寡等
    情況，足見清算管理人報酬並非僅按工作歷時計算酬金，而
    參與清算事務亦兼具公益性質，擔任清算管理人尚非以獲取
    報酬為目的，尚難逕以一般訴訟事件所受酬金認定。原裁定
    斟酌上情，以清算財團之債務人之不動產以拍賣方式進行變
    價，經6次拍賣後底價46萬元時仍無人應買，並依抗告人處
    理事項之類別，在「律師擔任監督人、管理人酬金計付建議
    標準」表所列給付酬金基數折算金額範圍內，逐一酌定抗告
    人擔任清算管理人之報酬，尚難認有何不當之處。
　㈣抗告人另以「稽徵機關核算108年度執行業務者收入標準」第
    1點第4款規定：「擔任檢查人、清算人、破產管理人、遺囑
    執行人或其他信託人案件，按標的物財產價值9%計算收入」
    ，主張其提起撤銷300萬元抵押權事件，依上開標準可得27
    萬元收入云云。惟「稽徵機關核算108年度執行業務者收入
    標準」係執行業務者未依法辦理結算申報，或未依法設帳記
    載並保存憑證，或未能提供證明所得額之帳簿文據時，稽徵
    機關在執行業務者未依法申報執行業務收入、亦無法證明所
    得數額時，用以推定該執行業務收入之數額以供計算稅賦，
    而非得逕依上開標準酌定報酬。是抗告人主張依上開標準酌
    定其報酬，並無依據。
四、綜上所述，原裁定以抗告人擔任清算管理人一職，依其處理
    程度、耗費時間，及斟酌當事人獲益程度、清算財團價值與
    清算事件性質等因素，酌定報酬總計9萬105元，並無不當。
    抗告意旨指摘原裁定不當，求予廢棄，為無理由，應予駁回
    。 
五、據上論結，本件抗告為無理由。依消債條例第15條，民事訴
    訟法第495 條之1 第1 項、第449 條第1 項、第95條、第78
    條，裁定如主文。
中　　華　　民　　國　　110 　年　　11　　月　　15　　日
                民事第二庭審判長法  官  陳  章  榮   
                                法  官  陳  菊  珍 
　　　　                        法  官  辜  漢  忠
以上正本係照原本作成。
如不服本裁定，僅得於收受本裁定正本送達後10日內，以適用法
規顯有錯誤為理由，向本院提出再抗告狀（須按他造當事人之
人數附繕本及繳納再抗告裁判費新臺幣1,000 元）。再抗告時應
提出委任律師或具有律師資格之人之委任狀；委任有律師資格者
，另應附具律師資格證書及釋明委任人與受任人間有民事訴訟法
第466條之1 第1 項但書或第2 項所定關係之釋明文書影本。
中　　華　　民　　國　　110 　年　　11　　月　　15　　日
                                書記官  潘  盈  筠